臺灣高等法院刑事判決
110年度上訴字第1082號
上  訴  人  
即  被  告  鄭羽龍


選任辯護人  趙元昊律師
            簡靖軒律師
上列上訴人因違反毒品危害防制條例案件，不服臺灣基隆地方法
院109年度訴字第344號，中華民國109年12月31日第一審判決（
起訴案號：臺灣基隆地方檢察署109年度偵字第1500號、109年度
軍偵字第22號），提起上訴，本院判決如下：
    主  文
原判決撤銷。
丁○○犯如附表各編號「主文」欄所示之罪，各處如附表各編號「
主文」欄所示之刑及沒收（及追徵）。應執行有期徒刑拾壹年。
    犯罪事實
一、丁○○（臉書暱稱「那個龍」）知悉甲基安非他命、愷他命分
    別為毒品危害防制條例第2條第2項第2款、第3款所定之第二
    級、第三級毒品，不得非法販賣及持有，竟分別為下列犯行
    ：
  ㈠基於販賣第二級毒品以營利之犯意，於民國108年10月10日左
    右之某日時許，以LINE通訊軟體與丙○○聯繫後，在丁○○當時
    所居住之基隆市○○區○○路85巷喜市社區內之全家便利超商見
    面，以新臺幣（下同）9,000元之價格，販賣第二級毒品甲
    基安非他命約8公克予丙○○而完成交易。
  ㈡基於販賣第二級毒品以營利之犯意，於108年10月17日、18日
    左右之某日時許，以LINE通訊軟體與丙○○聯繫後，在丙○○位
    於基隆市○○區○○街00○0號之住處樓下見面後，原欲以1萬7,0
    00元之價格，販賣甲基安非他命約17公克予丙○○，因丙○○現
    金不足僅交付1萬5,000元予丁○○，而積欠2,000元未交付。
  ㈢基於販賣第三級毒品以營利之犯意，於108年12月10日晚間10
    時42分許，以其所使用之門號0000000000號行動電話與乙○○
    聯繫，雙方以「還錢」作為毒品交易暗語，約定交易時、地
    、價格後，即由丁○○於同日晚間10時42分不久後某時，前往
    乙○○位於基隆市○○區○○街00○0號住處樓下，以1,500元之價
    格，販賣第三級毒品愷他命約1公克予乙○○而完成交易。
  ㈣基於販賣第三級毒品以營利之犯意，於108年12月12日凌晨0
    時2分許（起訴書誤載為同日凌晨2時43分許），以其所使用
    之門號0000000000號行動電話與乙○○聯繫，雙方以「還錢」
    作為毒品交易暗語，約定交易時、地、價格後，即由丁○○於
    同日凌晨0時2分不久後某時，前往乙○○上址住處樓下，以1,
    500元之價格，販賣愷他命約1公克予乙○○而完成交易。
二、案經基隆市警察局移送臺灣基隆地方檢察署（下稱基隆地檢
    署）檢察官偵查起訴。
    理  由
壹、證據能力：
一、上訴人即被告丁○○109年2月19日警詢、偵查中之自白均有證
    據能力：
　㈠按被告之自白，非出於強暴、脅迫、利誘、詐欺、疲勞訊問
    、違法羈押或其他不正之方法，且與事實相符者，得為證據
    ，刑事訴訟法第156條第1項定有明文，復為確保此意旨之具
    體實現，另於同條第3項前段規定：被告陳述其自白係出於
    不正之方法者，應先於其他事證而為調查。然則非謂被告可
    以無所顧忌、任意爭辯。易言之，受訊問之被告究竟出於何
    種原因坦承犯行，不一而足，或係遭訊問者以不正方式對待
    始承認，或未遭不正方式對待，而係考量是否能獲輕判或免
    遭羈押，或出於自責悔悟者，或有蓄意頂替或別有企圖，此
    為受訊問者主觀考慮是否認罪所參酌之因素，此種內在想法
    難顯露於外而為旁人所知悉。因之，只要訊問者於訊問之際
    ，能恪遵法律規定，嚴守程序正義，客觀上無任何逼迫或其
    他不正方法，縱使被告基於某種因素而坦承犯行，要不能因
    此即認被告自白欠缺任意性。被告之自白茍係出於任意性，
    並與事實相符者，依刑事訴訟法第156條第1項規定，即得為
    證據。　　
　㈡被告辯稱：在製作警詢筆錄之前，警察恫嚇我說如果我不承
    認的話，他會跟檢察官說我都不配合，要把我羈押起來，但
    警察沒有打我。「（問：所以你的意思是警察要你隨便挑一
    個罪名承認？）是」云云（見原審卷第102頁、本院卷一第1
    43頁）。辯護人則陳稱：警方於被告甫收假回部隊時，即至
    部隊中將被告帶走，並在警車上提及丙○○、乙○○指述被告販
    毒，表示已掌握被告與丙○○、乙○○之對話內容，又於製作筆
    錄前再次詢問被告是否要承認販毒，被告僅承認轉讓愷他命
    予乙○○，警方即將被告送至拘留室。直至翌日上午8時許，
    警方始將被告提出，並向被告表示：「你都不配合，我們會
    打電話給檢察官，告訴檢察官說你都不配合，檢察官會把你
    押起來。」、「乙○○和丙○○都說你販毒，你至少要承認一個
    人，不然就會被羈押，如果你至少有承認其中一個人，送到
    檢察官那邊我們會請檢察官不要把你押起來」，被告始應允
    配合承認販毒予丙○○，並由員警預做筆錄，再由被告依筆錄
    內容陳述認罪。警方在將被告移送地檢署時，再要求被告不
    可翻供，並向被告稱「我已經跟檢察官講過了，你照原來的
    筆錄內容講就不會被羈押。」被告受此恫嚇，故不敢翻供，
    乃依記憶中之警詢筆錄內容向檢察官陳述。故被告於警詢及
    偵訊時所述，均非基於自由意志，無證據能力云云。被告及
    辯護人並以被告遭員警恫嚇之時間係在製作警詢筆錄之前，
    而均稱沒有勘驗被告警詢、偵查中陳述之錄影光碟之必要等
    語（見本院卷一第150頁）。然：
　⒈證人即本案承辦員警甲○○證稱：我是本案主要承辦員警，當
    時是在就丙○○的案件進行監聽時，發現丙○○販賣毒品給不特
    定人，收網時丙○○供稱他曾向「那個龍」購買毒品甲基安非
    他命2次，我們就向基隆地檢署報請指揮、分析通聯，在丙○○的手機發現他與被告的對話紀錄，鎖定0000000000這支電
    話向法院聲請通訊監察，門號是透過臉書登入紀錄反求出來
    的。嗣因被告109年1月13日要入伍，本案就在109年2月18日
    持搜索票、拘票，到被告的服役處執行搜索、拘提。拘提被
    告回所途中，我是坐在被告旁邊，有跟被告提示一下案情，
    就是跟被告說我們今天來是針對販賣毒品案的部分，當時是
    跟他說有人指證他。被告109年2月19日的警詢筆錄是由我製
    作，製作筆錄前，我只有拿一些譯文給被告看，說已經有人
    指證他了，然後讓被告先吃早餐，等被告的班長到了之後，
    我們才開始做筆錄，在等候被告的班長抵達之期間，我不會
    一直待在被告旁邊，因為我還有其他事情要做，我並不是等
    被告承認全部犯罪事實後才開始做筆錄，且依筆錄所載，被
    告也沒有承認全部犯行。自搜索至製作警詢筆錄之過程，我
    並沒有以「如果不承認，檢察官會收押」、「至少要承認其
    中一個人，送到檢察官那邊，我們會請檢察官不要把你押起
    來」等語，要求被告配合承認販毒予乙○○、丙○○，也沒有在
    被告偵訊前向被告稱「不要翻供，不然有可能會被羈押」、
    「如果依照原來的筆錄內容講就不會被羈押」。被告製作警
    詢筆錄時，軍中有派士官長還是班長陪同，他的精神狀況應
    該都是正常等情（見原審卷第229至241頁），並沒有任何以
    強暴、脅迫、利誘、詐欺、疲勞訊問等不正方法對被告取供
    之情形，且依甲○○所述，其於為被告製作警詢筆錄之前並無
    與被告進行案情內容之溝通，而僅係提供通訊監察譯文並告
    以有人指證之情形，直至被告服役中之軍隊長官到場後始開
    始進行詢問而製作與本案相關之109年2月19日警詢筆錄（被
    告經警拘提到案時已係109年2月18日夜間，故該日筆錄僅係
    記載當日持搜索票、拘票前往執行搜索、拘提，以及夜間不
    詢問之相關規定，而無本案販毒相關內容之詢問【見偵1500
    卷第5至7頁】）。
　⒉依109年2月19日警詢筆錄記載內容（見偵卷第11至19頁），
    員警於詢問前已踐行告知刑事訴訟法第95條第1項各款規定
    之事項，復詢問被告是否欲向法律扶助基金會申請辯護人到
    場陪同，經被告明確表示不需要，且答稱「我有軍中的班長
    陪同」等語（見偵卷第11至12頁），核與甲○○上開所述，被
    告於陳述時，其服役之單位均有派人在場乙節相符，足認被
    告接受員警詢問時，員警並無違反法定告知義務，被告對其
    所涉犯罪嫌疑、罪名以及得行使防禦之權利均已充分明瞭，
    而已保障被告警詢時之相關權利；次由其後本件案情之問答
    內容記載，皆採一問一答之方式，就員警提問內容，被告若
    有辯解，筆錄中亦均有記載，而被告除全數否認販賣愷他命
    予乙○○2次之犯行外，另於員警詢及未經檢察官起訴之其與
    「啊杰」之Messenger對話紀錄時，被告亦否認有與「啊杰
    」完成毒品交易，並供稱：「啊杰」是要向我拿毒品，但我
    隔天要入伍當兵，所以那次我沒有拿給他等語（見偵卷第13
    頁），更見被告對於員警詢問之所有對話，並非全盤坦認，
    而仍有如僅係轉讓（乙○○部分）、完全否認（「啊杰」部分
    ）之辯解；另依警詢筆錄記載，被告於該次筆錄結束前亦確
    認「（問：本筆錄是否在你自由意識下製作完成？）是」、
    「（問：本筆錄製作時有無全程錄音（影）？）有」、「（
    問：本筆錄於製作過程中，警方有無使用強暴、脅迫、詐欺
    或其他不法方式取供？）沒有」、「（問：以上所說是否實
    在？有無其他意見補充？）我所說的都是事實。沒有意見補
    充」等語（見偵卷第18頁），被告亦確認：警詢筆錄之末是
    我自己的簽名等語（見原審卷第102頁）；復參以被告前曾
    因施用第二級毒品經觀察勒戒、因持有逾量第三級毒品經臺
    灣基隆地方法院（下稱基隆地院）106年度基簡字第353號判
    決判處有期徒刑2月確定，有本院被告前案紀錄表可憑（見
    本院卷一第44、46頁），被告顯然對於不同級毒品在法律上
    受處罰之輕重程度不同更有認識。若員警果有如被告所稱以
    恐嚇之不正方法要求其自己擇一罪名承認，被告竟何以挑選
    刑罰較重之販賣第二級毒品認罪，而就第三級毒品部分辯稱
    僅係轉讓？又員警若係以購毒者丙○○、乙○○之指訴而逼使被
    告認罪，則在該2人警詢時均指訴係向被告購買毒品之證據
    資料下（詳後述），員警又何以只要求被告擇一罪承認即可
    ，而非恫嚇使被告全部自白？另辯護人再以被告內心想法係
    先配合承認販賣予丙○○部分，待以後再與丙○○對質等詞為被
    告辯解，然如被告於本院審理中所持辯解，丙○○係其先前訪
    友時見過之人，乙○○與其之間有借貸關係，乙○○每次都是利
    用還錢的時候跟其索討愷他命施用，其就會給1、2根讓他施
    用等語（見本院卷一第144頁、本院卷二第66頁），顯然被
    告與乙○○間之關係較丙○○為友好，是若被告要擇一對象配合
    員警之要求而假意稱為其販賣之對象，衡情應選擇與自己較
    為親近之乙○○，以便將來對質時更容易釐清彼此往來之細節
    ，也可信賴與自己較為友好之乙○○應不至於故意入其於罪，
    然被告卻選擇了僅為一般關係之丙○○而稱係販賣甲基安非他
    命給丙○○，辯護人以上所指被告內心決意之過程亦屬有疑。
    至辯護人又以員警於該日上午8時許即已將被告自候詢室提
    出，卻直至上午11時16分才開始製作警詢筆錄，即係因被告
    剛開始仍否認犯行，不願意配合員警要求所致云云，然甲○○
    就此已說明：當日上午大約8、9點將被告提出來，當時被告
    的班長還沒有到，有先給被告譯文，讓被告先吃早餐，等他
    班長到了才開始做筆錄。並不是要等被告坦承全部犯罪事實
    才開始做筆錄等語（見原審卷第235至237頁），核以被告警
    詢中亦僅坦承販賣甲基安非他命給丙○○，而未坦承包括販賣
    予乙○○部分之犯罪事實乙節，以及被告於製作警詢筆錄時確
    有部隊長官陪同一情，如前所述，則甲○○前所稱尚須等待被
    告部隊長官到場，並給與被告吃早餐之時間等情，亦難以此
    時間之經過遽指即為員警逼迫被告認罪之等待時間。析上所
    述，足見被告、辯護人以前詞指被告警詢中自白販賣甲基安
    非他命予丙○○2次是因為遭員警恫嚇而配合員警要求選擇丙○○、乙○○其中1人為自己販賣毒品之對象所為之供述，此自白
    係遭員警施以恐嚇之不正方法所為云云，既與卷證資料未符
    ，亦與常情不合，難以採信。
　⒊被告於同日經警移送基隆地檢署，於檢察官偵查中亦供稱乙○○給的錢是歸還積欠其的債務，其給乙○○愷他命只是轉讓，
    有販賣甲基安非他命給丙○○2次等情（見偵1500卷第173至17
    8頁），而同上開警詢中陳述之內容，且被告不僅確認警詢
    中陳述均係按照自己意思陳述，更就與丙○○間之交易說明：
    我沒有賺，別人說拿多一點可以比較便宜，所以那時候我拿
    到（買到）的價錢應該是比較低的；（108年10月17、18日
    該次）本來跟丙○○講好賣1萬7，應該有賺500、1,000， 但
    到丙○○家時，他跟我講說差一點錢，過幾天補給我，但後來
    沒有補，差1、2,000元，這是最後一次跟丙○○見面，後面他
    就沒有找我，我想說他是不是欠我錢所以不找我等情（見偵
    1500卷第177至178頁），而就其與丙○○間交易細節自為陳述
    ，並強調因為丙○○積欠尾款，故沒有賺到錢，更以為丙○○是
    為此而不再與之聯繫等。益見被告應係基於自己自由意志而
    為上開陳述。辯護人以被告在警詢中遭員警恫嚇以致為非任
    意性之自白，更將此等遭恫嚇以致無法為任意性陳述之效力
    延續至偵查中，而指偵查中自白亦不具任意性等詞為辯，亦
    無足憑採。
　㈢綜上，被告上開警詢、偵查中所為自白均係基於自由意志而
    為，均具有任意性，且查與事實相符（詳後述），自得作為
    判斷事實之基礎。
二、丙○○、乙○○警詢中陳述均有證據能力：
　  按被告以外之人於檢察事務官、司法警察（官）調查中所為
    之陳述，與審判中不符時，其先前之陳述具有較可信之特別
    情況，且為證明犯罪事實存否所必要者，得為證據，刑事訴
    訟法第159條之2定有明文。乃為達實體真實發現之訴訟目的
    而設之特別規定，其所謂「較可信之特別情況」，固須以外
    部附隨情況為判斷標準，惟依該供述內容本身據以推知外部
    情況，亦得供判斷之參考資料。被告與辯護人就丙○○、乙○○
    於警詢中之陳述主張為被告以外之人於審判外之陳述，無證
    據能力，茲分別說明如下：
　㈠丙○○部分：
　⒈丙○○於原審及本院審理中均到庭經檢察官、被告及辯護人為
    交互詰問，其就108年10月10日左右、108年10月17、18日左
    右各與綽號「那個龍」交易8公克9,000元、17公克1萬7,000
    元的甲基安非他命等情雖仍證述在卷，然就交易之細節則陳
    稱：並沒有直接與「那個龍」交易，是透過工作上認識的1
    個小孩「甲○○」找的，我出錢，我跟「那個龍」根本不認識
    ，是由「甲○○」用他的手機跟「那個龍」聯絡，我不知道甲○○是用LINE還是用什麼通訊軟體，我也沒有提供「那個龍」
    的臉書或LINE資訊給警察，我只有給名字而已，「那個龍」
    是透過那個小孩跟我說漲價了；2次交易都是「甲○○」出面
    拿毒品、交錢，例如說「那個龍」開車來我住處，那個小孩
    拿錢出去就拿進來，我沒有在旁邊看著，10月10日是我載「
    甲○○」去，他下車交易，我在車子裡面等，1週後，是我在
    家裡等，「甲○○」下樓去完成交易，是聽他們電話聯絡在講
    ，其實我也不確定跟「甲○○」交易的對象就是「那個龍」。
    我跟被告無法直接聯繫，他也沒有叫我刪掉訊息。「甲○○」
    就是本院傳喚到庭之人，他去跟誰買甲基安非他命，我不知
    道，我也不想去想這些了，我沒有見過「那個龍」本人，也
    不認識在庭的被告。我是聽甲○○在電話裡面跟對方講「講完
    就會刪掉」，所以我才說對方要求訊息要刪除等語（見原審
    卷第310至314、316、319頁、本院卷一第234至238頁），而
    與其警詢中所述：是以LINE與「那個龍」聯絡，但訊息已經
    刪除，只剩下他的帳號；我共向綽號「那個龍」之人買過2
    次甲基安非他命。我都是用LINE跟他告知要購買甲基安非他
    命，第一次跟他交易是在108年10月10日左右，正確日期我
    忘記了，當天我是透過LINE與「那個龍」連絡，並約在喜市
    社區内全家便利商店，我到全家後用LINE告知他，就看到他
    從杜區裡面步行出來，我們就一手交錢一手交貨，第1次是
    用9,000元跟他拿了8公克，第2次是在108年10月17日或18日
    當時剛下班，所以跟他約在我家，就是今天警方查到我的那
    邊，當天他帶了半兩（約17公克）的甲基安非他命來我住處
    ，當時我是用1萬7,000元跟他拿了半兩甲基安非他命，2次
    都是約在晚上8、9點左右，交易完之後他會提醒我把剛剛的
    通話訊息刪除，所以我現在無法提供給警方。108年10月22
    日他打給我是要告訴我最近甲基安非他命漲價，並沒有交易
    等情（見偵1500卷第39至41頁），就2次交易究竟係由其自
    己聯絡、親自交易或完全交由「甲○○」之人聯繫、出面交易
    ，顯有不同。丙○○並於本院審理中陳稱警詢中因為吸食毒品
    、迷迷糊糊的、頭腦不清楚云云（見本院卷一第238頁）。
　⒉丙○○因涉犯販賣第二級毒品而為警查獲，並經基隆地院108年
    度訴字第746號判決判處罪刑，上訴後經本院109年度上訴字
    第1622號駁回上訴確定，有上開判決及丙○○之本院被告前案
    紀錄表可憑（見本院卷一第82至84、87至125頁），揆之該
    判決內容，丙○○主張其供出毒品來源即為本件被告，雖為法
    院所不採，然其理由係略以被告販賣甲基安非他命予丙○○之
    時間係在該案丙○○販賣甲基安非他命犯行之後而無從適用毒
    品危害防制條例第17條第1項之減刑規定（參本院上開判決
    理由貳四㈡之⒈），是丙○○之所以供出被告係為求適用減刑之
    規定，核與上開甲○○證述查獲本案之過程相符。而丙○○於原
    審審理中亦證述：警察怎麼問，我就照實講，沒有叫我一定
    要說是誰等語（見原審卷第316至317頁），而確認其警詢中
    陳述係出於其自由意志所為，且與事實相符。佐以其警詢陳
    述係經警以一問一答之方式，由警員詢問與相關之案情，待
    其陳述後，由員警記載於筆錄，並於製作完畢後經其閱覽筆
    錄無訛，再簽名按捺指印完成，此有丙○○該次警詢筆錄可稽
    （見偵卷第39至42頁）。再者，丙○○於警詢中提供其所購買
    甲基安非他命來源之「那個龍」臉書及LINE資訊、「那個龍
    」與丙○○LINE電話聯絡紀錄，亦有翻拍照片可參（見偵卷第
    43至44頁），被告就該翻拍照片所示「那個龍」即為其當時
    所使用臉書帳號復亦確認無訛（見本院卷一第144、250頁）
    ，是如丙○○與被告間毫無直接聯繫，互不認識，丙○○持用之
    手機又如何存有被告之聯絡方式，甚且有被告撥打LINE電話
    予丙○○，通話時間長達56秒之通訊紀錄；且丙○○既係希望藉
    由查獲其毒品來源而獲減刑之優惠，於其上開警詢陳述時，
    亦已查獲被告，則其自無不將任何可以證明其與被告間交易
    之事項如實陳述之理。是以此外部客觀環境而言，丙○○上開
    警詢之陳述自具有較可信之特別情況。且其嗣於檢察官訊問
    及法院審理時，亦均未表示在警詢過程時有遭受何種不正對
    待或其它不正取供之情事，此等陳述與本案被告被訴事實之
    認定有重要關係，為證明被告犯罪事實之存否所必要，依刑
    事訴訟法第159條之2 之規定，自有證據能力。
　⒊丙○○於本院審理中雖稱，警詢中未供述是透過甲○○購買甲基
    安非他命是因為甲○○還年輕，想說自己處理就好；被警察抓
    的時候迷迷糊糊的云云（見本院卷一第240、238頁）。然觀
    之丙○○所涉上開案件分別於108年12月25日、109年11月18日
    經基隆地院及本院判決，有上開判決書可參，則丙○○其後於
    原審109年12月17日審理時、本院110年5月4日審理時方為如
    前⒈之證述內容，而指自己不認識「那個龍」、未直接與「
    那個龍」見面交易、不確定「那個龍」為何人，甚至指其於
    警詢時因施用毒品迷迷糊糊云云，應係其在確認自己適用毒
    品危害防制條例第17條第1項供出毒品來源之減刑規定無望
    後，改口迴護被告之詞，自不足採信，而無從為有利於被告
    之認定。
　㈡乙○○部分：
  ⒈司法警察官或司法警察詢問犯罪嫌疑人時，除禁止以不正方
    法取供外，其詢問之方式，法無明文限制，則司法警察官等
    為釐清案情，或瞭解犯罪之動機、過程、方法、參與人數及
    犯罪嫌疑人是否坦承等情，於詢問前先行交談，藉以掌握案
    情，確定詢問方式及內容，或勸諭知過悔改，配合調查等情
    ，並非法所不許，最高法院106年度台上字第3865號判決意
    旨同此。
　⒉乙○○於原審審理中證述：被告並未販賣愷他命給我，我是欠
    被告錢，打電話給他是在講要還錢的事云云（見原審卷第24
    2、244、245頁），而與其於警詢時證述：在所提示之通訊
    監察譯文內容通聯之後，有以1,500元向被告購買愷他命；
    有向被告購買愷他命等情（見偵卷第92、91、93頁、本院卷
    第45頁【乙○○警詢陳述之錄影光碟有部分經本院勘驗在卷，
    是經勘驗部分之問答內容逕援引本院勘驗筆錄內容】），就
    通訊監察譯文內容所顯示之意思，及有無向被告購買愷他命
    等節，有不符之情。乙○○並稱：還沒做筆錄時，我有跟警察
    說那個錢是我要還被告的錢，但是警察一直不相信我，一直
    不做筆錄、拖時間，因為我用的是朋友的電話號碼，他本來
    要上班，一直跟著我在警察局，我不想讓我朋友一直在那邊
    ，所以就想說先認，想辦法先走；後來到地檢署時，承辦這
    個案件的警察也在，所以我沒有跟檢察官說。警察來找我時
    ，我剛被叫起床，很累，精神沒有很好等語（見原審卷第24
    2至244、246至247頁）。
　⒊然甲○○證以：109年2月18日為乙○○製作筆錄當天是到七堵他
    的住處載他過來辦公室做筆錄，在車上有跟他聊一下，詢問
    他是否認識丁○○，有沒有跟丁○○買過毒品，回到辦公室也有
    問，也有拿譯文給他看，跟他解釋A就是被告，B就是這支電
    話的持機人，他都不講話，一直很沉默不講話，對於買賣毒
    品都沒有正面回應，到最後跟他說可以減刑他才願意講。我
    並沒有指示、脅迫或以其他不正方法要求乙○○應如何回答問
    題。乙○○跟我說他有施用甲基安非他命，我才會問他向被告
    買的是愷他命還是甲基安非他命。勘驗筆錄21分25秒到32秒
    我說「這個是我剛剛跟你講的」指的是我提示給他看的譯文
    內容。製作完筆錄之後有送到地檢署給檢察官複訊，應該是
    在等候檢察官指示，配合時間才能送去，這中間做了何事我
    不太記得了，在送乙○○去地檢署過程中，也沒有要求乙○○應
    該如何回答問題，我們送他過去之後，我們就離開了，並沒
    有將他交給法警，因為他是用通知到場的，沒有逮捕。因為
    當天我們並不知道這支手機的持用人是誰，這支門號不是乙○○申請的，是他一個朋友叫余侑倫申請的，當時我們有找到
    余侑倫，他跟我們說是乙○○在使用的，所以我們就直接由他
    帶我們去乙○○住處，等他家裡的人開門，請乙○○跟我們回來
    配合調查製作筆錄，並沒有用拘票或搜索票。到乙○○家時已
    經快中午，因為我們沒有搜索票，我們又穿便服，他家人有
    質疑，後來請管區來，他們才開門，中間折騰多久、幾點帶
    回去，時間已經不確定等情（見本院卷二第48至57頁），而
    說明在製作筆錄之前已有提示譯文予乙○○而詢問譯文內容、
    有無向被告購買愷他命，但並未以任何不正方式要求乙○○為
    一定陳述，且當日由余侑倫帶同去找乙○○時，因遭乙○○家人
    質疑而輾轉請轄區派出所協助，之後才經乙○○同意配合返回
    製作筆錄等過程，核與乙○○所述：警察敲門時，阿公沒有要
    幫忙開門，阿公說除非里長過來；警察並沒有恐嚇、脅迫我
    ，態度也沒有很兇、沒有很差，我是緊張，不是害怕，（問
    ：你為何會緊張？）我也不知道等語相符（見原審卷第245
    至246、249至250頁）。　
　⒋且乙○○警詢中之陳述，其中直至偵卷第89、90、92頁倒數第3
    行止，乙○○供述向被告購買愷他命乙節之前的錄影光碟內容
    經本院勘驗，乙○○眼睛始終注視前方，偶爾撥弄一下頭髮、
    轉頭看一下旁邊員警，與員警間一問一答，員警邊詢問亦有
    邊打字之聲音，並在整理問答內容後覆誦一次打字內容給高
    晨昊確認，高晨昊也會針對員警製作之筆錄內容指正錯字或
    錯誤處，並未見高晨昊有在關注時間之動作或有不耐煩之表
    情、情緒；且由乙○○與員警一問一答之過程，乙○○之回答並
    無遲疑之情，直至員警詢問是否願意與警方配合供出毒品來
    源時即沉默不語，經員警多次詢問、確認均未回答，嗣員警
    方稱「好啦，要不要？你想想看再告訴我啦，好不好」，乙○○即點頭，即如上開卷第90頁最後一行至第92頁第4行之問
    答；隨後員警繼續詢問有關乙○○以余侑倫名義申請手機使用
    之相關問題；嗣員警提示譯文詢問乙○○係與何人之通聯、有
    無恩怨糾紛、有無向被告購買甲基安非他命或海洛因等，乙○○均一一回答，並否認向被告購買海洛因、甲基安非他命，
    復於員警詢問是跟被告買什麼時，乙○○始答稱愷他命等，有
    本院勘驗筆錄可稽（見本院卷二第41至46頁），既未見聞乙○○有面露疲累之情，亦未見其有因不耐久候、希望離去之急
    促、不安之神態，且乙○○對於員警一開始詢問是否願意配合
    供述毒品來源時，並未立即回答而係遲疑再三，直至數個問
    答之後，員警再詢問有無向被告購買毒品、購買何種毒品時
    方供述在卷。若員警有如乙○○所述，在製作筆錄之前係以拖
    延、遲不製作筆錄之方式消耗時間，直至其更改供述，願意
    陳述譯文內容係向被告購買愷他命時，才開始製作筆錄等情
    節為真，則員警與乙○○間就上開是否願意供述毒品來源之問
    答過程，又何以有如勘驗過程所見乙○○遲疑、沉默不語、不
    願回答、員警暫且做罷先行詢問其他問題而使乙○○有考慮之
    時間之情？況依乙○○一開始之警詢陳述，其亦自承有多次施
    用第二級毒品之情（見本院卷二第42頁），如若員警欲逼使
    乙○○指訴譯文內容之「1千5」是買賣毒品之暗語，為何不要
    求乙○○指訴係向被告購買第二級毒品之更嚴重之罪責？是甲○○於為乙○○製作警詢筆錄之前，雖有提示通訊監察譯文、詢
    問譯文內容所指為何之溝通過程，然並無何以強暴、脅迫、
    利誘、詐欺等不正方法逼使乙○○為一定陳述之情，此既為乙○○證述在卷，再由以上勘驗結果所推知之外部情況，乙○○上
    開警詢之陳述實具有較可信之特別情況，而此等陳述與本案
    被告被訴事實之認定復有重要關係，為證明被告犯罪事實之
    存否所必要，依刑事訴訟法第159條之2之規定，自有證據能
    力。
　⒌辯護人又以下列情詞否認乙○○警詢陳述之證據能力：
　⑴乙○○遭警違法拘捕，其於警詢陳述係遭員警以妨害自由之不
    正方式所取得云云（見本院卷二第79至80頁）。然乙○○經警
    偕同至刑事警察大隊製作警詢筆錄，並非經逮捕、拘提，已
    如前甲○○所述；員警雖非以通知書通知乙○○到場，然此係因
    員警循通訊監察所得結果而持搜索票前往乙○○當時持用之門
    號0000000000號行動電話申請人余侑倫住處執行，據余侑倫
    指出實際持用人為乙○○，而經余侑倫帶同員警前往查察，亦
    據甲○○說明如上，核與證人余侑倫於同日警詢陳述指上開門
    號實際使用人為乙○○以及提供其住處等情相符（見偵卷第13
    5頁），且乙○○始終未曾證述其係遭員警以強制力逮捕、以
    妨害自由之方式滯留警局製作筆錄，再者，乙○○於製作筆錄
    過程中，並未有任何不耐、久候之情，亦如前勘驗結果所示
    ，其雖有稱：我是很想走，所以才會講等語（見原審卷第24
    3頁），然此情縱係屬實，亦僅係其內心想法，而與妨害自
    由之舉無涉。辯護人指員警違法拘捕、妨害自由云云，顯無
    足採。
　⑵甲○○稱余侑倫當日並未前往地檢署製作筆錄，而卷內卻有余
    侑倫同日偵訊筆錄，甲○○所述顯有避重就輕云云（見本院卷
    二第80頁）。然乙○○、余侑倫109年2月18日警詢、偵查中陳
    述，距甲○○於本院110年11月2日審理時作證，已逾1年6月，
    員警在諸多承辦案件過程未能記憶清晰確認每個案件、當事
    人移送情形，本難苛責，此由甲○○於本院審理中證述之初亦
    先稱已經忘記為乙○○製作完筆錄後有沒有送到檢察官那邊複
    訊等詞，嗣經提示乙○○偵查中筆錄後方確認有帶同乙○○至地
    檢署複訊乙節亦可知（見本院卷二第48、51頁）。是辯護人
    以甲○○此部分記憶不清之詞而指甲○○證述不可採信云云，亦
    非可採。
三、乙○○偵查中陳述有證據能力：　　
　　乙○○偵查中以證人身分向檢察官所為之陳述，固屬被告以外
    之人於審判外所為之陳述，惟其於偵查中業經依法具結以擔
    保其係據實陳述（見偵1500卷第125至129頁），依刑事訴訟
    法第159條之1第2項規定，除顯有不可信之情況者外，自得
    作為證據。辯護人於本案辯論終結後再具狀爭執此部分陳述
    之證據能力（見本院卷二第79頁），其所持理由為該陳述係
    延續乙○○遭非法拘捕而為非任意性警詢陳述所生云云。然乙○○並未經警以強制力拘捕，其警詢中陳述亦非出於非任意性
    所為，已經本院說明如前，辯護人以此否認乙○○偵查中經具
    結之陳述證據能力，自非可採。且乙○○亦於原審審理時到庭
    以證人身分具結後作證，並經檢察官、被告及辯護人為交互
    詰問，復經本院提示使被告、辯護人表示意見，而已完足證
    據調查之合法程序，自得以之作為判斷之依據。
四、除上開被告警詢、偵查中自白、丙○○、乙○○警詢中陳述、乙○○偵查中陳述之證據能力之說明以外，本案據以認定被告犯
    罪之供述證據，公訴人、被告及辯護人於本院準備程序及審
    理時均未爭執其證據能力（見本院卷一第145至149頁、本院
    卷二第46、58至65頁），本院審酌該證據作成時並無違法及
    證明力明顯過低之瑕疵等情況，認為適當，應有證據能力。
    至於所引其餘非屬供述證據部分，既不適用傳聞法則，亦非
    公務員違背法定程序所取得，依刑事訴訟法第158條之4反面
    解釋，同具證據能力。
貳、得心證之理由：
一、訊據被告矢口否認有何販賣第二、三級毒品犯行，辯稱：我
    沒有販賣甲基安非他命給丙○○，而乙○○的譯文講的是要歸還
    他所欠的錢，我只是在乙○○還錢時依他的要求有請他施用愷
    他命而已云云。
二、經查：
　㈠犯罪事實一㈠、㈡販賣予丙○○部分：
　⒈被告有於犯罪事實欄一㈠、㈡所示時間、地點，以LINE與丙○○
    聯繫後各以9,000元、1萬7,000元之價格販賣甲基安非他命8
    公克、17公克予丙○○，惟丙○○於108年10月17、18日某日時
    該次交易僅交付1萬5,000元款項等情，為被告自白而坦認在
    卷（見偵卷第15、17至18、177至178頁），其亦始終確認其
    當時之臉書暱稱即為「那個龍」、丙○○手機中「那個龍」之
    臉書資訊為其本人乙節（見原審卷第104頁、本院卷一第144
    、250頁），核與丙○○此部分證述相符（見偵卷第39至42、2
    16至217頁、原審卷第311頁）。丙○○並證述：在交易之後，
    被告都會提醒我將剛剛的訊息刪除，所以我的手機裡面沒有
    與被告的訊息，但被告於108年10月22日有以LINE打電話告
    訴我最近甲基安非他命漲價了等語（見偵卷第40頁），並有
    丙○○手機翻拍臉書暱稱「那個龍」之資訊、被告撥打LINE電
    話之翻拍照片附卷可稽（見偵卷第43至44頁），以上均可佐
    被告上開於警詢、偵查中之任意性自白與事實相符，得採為
    認定事實之證據。
　⒉關於被告於犯罪事實一㈡與丙○○的交易地點，其雖於警詢中稱
    係前往丙○○位於基隆市○○區○○街000號一情（偵卷第18頁）
    ，而與丙○○所稱：第2次是在108年10月17日或18日當時剛下
    班，所以跟他約在我家，就是今天警方查到我的那邊，當天
    他帶了半兩（約17公克）的甲基安非他命來我住處等語（見
    偵卷第41頁），及核以其警詢筆錄記載住所址為「基隆市○○
    區○○街00○0號」（偵卷第39頁），有所不同，然綜觀被告此
    部分警詢陳述實係接續員警問題「另據丙○○在108年10月17
    日或18日當天，與你相約在基隆市○○區○○街000號丙○○住家
    ，當時丙○○以17,000元向你購買17公克安非他命，是否有此
    事？」所為之回答，是其上開所述地址應係因此有所誤認。
    是有關此次交易地點應依被告偵查中所述與丙○○上開所述為
    認定。辯護人以被告警詢中陳述交易地點之錯誤而指被告警
    詢中自白與事實並不相符，尚非可採。
　⒊關於被告於犯罪事實一㈡與丙○○約定交易之款項，均一致供、
    證述為1萬7,000元。然被告始終陳稱當日丙○○所給付之款項
    並非足夠，仍有差一點，應該只有1萬5,000元、1萬6,000元
    等語（見偵卷第18、178頁），而與丙○○所指已經全部付清
    ，並未積欠乙節歧異（見偵卷第217頁），然雙方既以現金
    交易，而無其他證據資料確認實際交付之款項為何，則應從
    有利於被告之認定，即丙○○於該次交易時僅交付1萬5,000元
    ，而積欠2,000元未付，然此積欠款項並不影響被告此次販
    賣既遂之認定。
　⒋丙○○於原審審理中改稱與被告根本不認識，都是由「甲○○」
    出面交易，其僅係將款項交給「甲○○」，其並沒有「那個龍
    」之聯絡資料，是那個小孩說要漲價了，所以「那個龍」也
    沒有要求其將訊息刪除云云（見原審卷第310至314、316頁
    ），再於本院審理中證稱：我沒有見過「那個龍」本人，都
    是透過甲○○聯絡、買毒品，我沒有在場，甲○○向誰買，我現
    在也不想去想；警詢中未供述是透過甲○○購買甲基安非他命
    ，是因為甲○○還年輕，想說自己處理就好（見本院卷一第23
    5至236、240頁）。然：
　⑴核以被告扣案手機翻拍畫面，其中被告與暱稱「啊杰」之人
    對話，被告告知「欸欸欸」、「對話刪一下」；另與暱稱「
    李安」之人對話，「李安」之人亦告知「龍哥你能把晨淏的
    紀錄刪掉嗎」，有該翻拍照片可參（見偵卷第23、24頁），
    被告則陳稱：（問：為何將你與「晨淏」間之訊息删除？）
    那不是我删的，是別人叫我删的，我也沒有删，但手機裡面
    沒有我跟乙○○的訊息等語（見偵卷第178頁），顯見將雙方
    訊息刪除避免留下紀錄，實為被告與他人間互動所經常採取
    之方式，丙○○其後改稱「那個龍」並沒有要求其刪除訊息云
    云，尚非可採。
　⑵且丙○○其後改口如前之證述內容，應係其在確認自己適用毒
    品危害防制條例第17條第1項供出毒品來源之減刑規定無望
    後所為迴護被告之詞，而不足採信，已如前壹、二㈠之⒉、⒊
    所述。佐以被告於警詢、偵查中並未曾供述與丙○○間之往來
    係透過他人而為之，其就與丙○○間之關係更供述：我們是朋
    友介紹認識的，當時有一起吃甲基安非他命，丙○○有問我，
    所以他知道可以跟我買。這個價格我當時就是差不多這個錢
    ，是我跟丙○○講的，我沒有賺，那時候我跟他相處的蠻好的
    ，且那時候我剛關出來，朋友介紹找他聊天，那時候處的蠻
    好的。那時候我拿到（買到）的價錢應該是比較低的，但應
    該算沒有賺，因為本來跟丙○○講好賣1萬7，這應該是有賺50
    0、1,000，但到丙○○家那裡的時候，他跟我講說有差一點錢
    ，跟我說過幾天補給我，但過幾天沒有補給我，好像差1、2
    ,000元，這也是事實，可以問丙○○。丙○○那時候給我差不多
    1萬5、1萬6，因為這次我跟丙○○最後一次見面，後面他就沒
    有找我，我本來想說他是不是欠我錢所以不找我等語（偵卷
    第178頁），而再三說明當時與丙○○間之關係實屬融洽；復
    於本院審理中仍供稱108年4月出獄後有在朋友處看過丙○○一
    情（見本院卷一第144頁），益徵丙○○前揭迴護之詞並非可
    採。
　⑶甲○○於本院審理中到庭證述，否認曾介紹丙○○向被告購買甲
    基安非他命，亦否認居間為丙○○與被告交易甲基安非他命，
    證稱：已經很久沒有與被告見面、聯繫，也不知道被告住哪
    裡，沒有聽過「那個龍」等語（見本院卷一第242至246頁）
    ，辯護人並以丙○○前開改口透過甲○○交易乙節，以及甲○○上
    開否認之詞，指丙○○前後供述不一，且與甲○○證述不符，否
    認丙○○證詞之可信。然本院綜合前開所述，認丙○○係與被告
    親自見面、交易，並未透過他人為之，已詳如前所述，是甲○○上開所述並無從為有利於被告之認定。
　⑷從而，丙○○其後就與暱稱「那個龍」之被告間的交易細節雖
    有上開歧異之處，惟不足以影響其警詢中陳述之交易過程、
    偵查及原審審理中證述確實與被告有前述2次甲基安非他命
    交易等情之可信。
　⒌故被告分別於犯罪事實欄一㈠、㈡所示時間、地點，於以LINE
    與丙○○聯繫後，各以犯罪事實欄一㈠、㈡所示之數量及金額，
    販賣甲基安非他命予丙○○共2次之事實，應堪認定。　
　㈡犯罪事實一㈢、㈣販賣予乙○○部分：
　⒈乙○○證稱：0000000000是余侑倫辦給我使用的。附件108年12
    月10日晚間10時42分許之譯文，我是用1,500元向被告購買1
    公克的愷他命，當時是被告開車來我住處（基隆市○○區○○街
    00○0號）樓下，拿1公克愷他命給我，當天我們是一手交錢
    一手交貨，有完成交易；附件108年12月12日當天凌晨0時2
    分許之譯文，這通也是我向被告購買愷他命，被告開車來我
    崇孝街住處，拿了1公克愷他命給我，當天我也拿了1,500元
    給被告，也是一手交錢一手交貨，有完成交易。與被告在通
    話中所提到的「還錢」、「1千5」、「我知道，我要還你的
    那個錢，昨天跟你借的」、「跟昨天一樣」、「見面再說」
    等語，都是我要跟被告購買毒品的意思，因為怕被監聽，所
    以才會用代號表示要買毒品。上開通話後多久見面我沒有印
    象，是在我家樓下見面，見面後就是交易；我買完後自己有
    施用，確實是愷他命，我有欠被告錢，但不是欠買愷他命的
    錢，且上開2通電話都不是在談論借款，都是我要跟被告買
    愷他命等語（見偵卷第91、93、94、126至129頁），並有如
    附件所示通訊監察譯文、通訊監察書及電話附表在卷可稽（
    見偵卷第27、59至60頁），及扣案被告持用之門號00000000
    00號行動電話1支可憑；被告與乙○○如附件所示之通訊內容
    亦經本院勘驗在卷，有本院110年7月22日勘驗筆錄可參（見
    本院卷一第362至366頁）。而被告對於與乙○○有如附件所示
    之通訊內容，且於各該通聯之後確有駕車前往乙○○住處，並
    各在車上向乙○○收取1,500元款項，其後另有提供愷他命與
    乙○○等情均無爭執，並供稱：（問：上開通話中，你說「我
    不喜歡在fb聊天」所指為何？）因為他要找我，叫我請他吃
    愷他命，他每次都講的很明，所以我才說我不喜歡在fb聊天
    ，因為這個被抓到是會被罰的。「昨天跟你借的」那個部分
    ，指的是我昨天請他抽的愷他命。他的意思是要我再過去，
    他還要我昨天請他的愷他命等語（見偵卷第15至17、175至1
    76頁、原審卷第102頁、本院卷一第144、363頁、本院卷二
    第66頁），而亦確認其與乙○○確有如附件所示通聯內容，並
    於隨後於上開時間、地點自乙○○各收取1,500元現金，亦有
    給予乙○○愷他命，且譯文中乙○○所述「昨天跟你借的」指的
    即為愷他命，因為害怕被抓而不喜歡乙○○總是在電話中將愷
    他命一事講得清楚明白故而斥責乙○○等情。是此部分事實，
    足堪認定。
　⒉乙○○其後於原審審理中雖否認先前警詢、偵查中證述內容所
    述，改稱譯文所提「1千5」是要還被告錢，這是欠被告的錢
    ，不是買愷他命的錢，被告並未販賣愷他命予其等語（見原
    審卷第242、244至246頁）。惟：
　⑴乙○○證稱：我與被告認識6、7年有了，透過哥哥認識的，交
    情還滿好的，沒有恩怨等語（見原審卷第241至242頁），被
    告亦供稱：與乙○○是朋友，認識很多年，從小學認識到現在
    都是朋友，雙方沒有過節等語（見原審卷第103、104頁），
    可知乙○○與被告間並無仇怨糾紛；而乙○○亦證稱：警察態度
    是沒有很兇，但當下還是會緊張，而且又拖了很久，所以真
    的是想回去了，我才會這樣。我會緊張，不是害怕，因為警
    察態度沒有很兇，並沒有很差，去地檢署時警察只有說不要
    翻供，沒有說翻供會怎樣，警察的態度是好的，我也不知道
    我為何會緊張，我知道販毒的罪很重等語（見原審卷第247
    、249至250頁），是在被告與乙○○雙方為朋友關係，且無怨
    隙，又無來自員警之強暴、脅迫、恐嚇、利誘、詐欺等外在
    壓力，乙○○更知悉販毒罪責之重之情形下，衡情，應無隨意
    捏造上情而誣指被告使被告陷於重罪之理。且由乙○○於檢察
    官訊問最末之陳述「（問：之後法院或地檢署來找你開庭，
    你是否會改變說法？）不會。為什麼會，我講的都是事實」
    之語（見偵卷第129頁），並非單純以「不是」虛應故事，
    更接續說明「為什麼會，我講的都是事實」，益見乙○○警詢
    、偵查中陳述均係本於其內心之意。
　⑵而就雙方借貸始末，被告供稱：乙○○向我借過1次錢，1萬元
    ，還沒有還清，還欠5,000元等語（見偵卷第15頁、原審卷
    第103頁），乙○○於原審審理中則係陳稱：我好像只欠被告4
    、5,000元，好像還了3,000還是4,000元，忘記了，我記得
    是欠5,000元，還他4,000元，剩1,000元還沒還等詞，並於
    檢察官提示被告上開供述而指與其證述內容不符，並問有何
    意見後稱「我沒話說」（見原審卷第248至249頁），顯然對
    於被告陳述雙方債務關係之情已不置可否。且數千元與上萬
    元數額顯然有別，在僅有1次借貸之經驗下，其2人就借貸、
    已歸還、尚積欠之款項，竟無一相符，更見乙○○之後翻異前
    詞改稱譯文中提及之數額均係歸還欠款云云，顯係附和被告
    之詞，不足採信。
　⑶再核以被告扣案手機內與暱稱「啊杰」之人Messenger對話紀
    錄，「啊杰」詢問「我這差1萬 你能拿一半給我 等我好點
    時再還你嗎」，有翻拍照片可憑（見偵卷第23頁），被告則
    供述：上開對話是「啊杰」要向我拿毒品，但我隔天要入伍
    當兵，所以那次我沒有拿給他等語（見偵卷第13頁），其2
    人亦係以還款作為交易毒品之暗語，亦可佐乙○○上開警詢、
    偵查中所述還錢是要向被告購買毒品之意思乙節，足堪採信
    。此外，被告亦無法提出其他證據可徵其所持辯解屬實，是
    其辯稱：譯文內是在說要還錢的事情云云，即非可採。
　⒊從而，被告曾以其所持用門號0000000000號行動電話作為聯
    絡工具，於附件所示通聯之後，分別於犯罪事實欄一㈢、㈣所
    示時間、地點，各以犯罪事實欄一㈢、㈣所示之數量及金額，
    販賣愷他命予乙○○共2次之事實，亦堪認定。惟關於被告於
    犯罪事實一㈣與乙○○交易之時間，依附件108年12月12日通訊
    監察譯文之時間為「00：02：43」即凌晨0時2分許，被告、
    乙○○警詢、偵查中陳述亦均係依循此次通訊監察譯文所為回
    答，是檢察官起訴書記載「2時43分」顯係誤載，應予更正
    。
  ㈢又販賣毒品之行為，本無一定之公定價格，是其各次買賣之
    價格，當亦各有差異，而或隨供需雙方之資力、關係之深淺
    、需求之數量、貨源之充裕與否、販賣者對於資金之需求如
    何即殷切與否，以及政府查緝之態度，進而為各種不同之風
    險評估，而為機動性之調整，是其價格標準，自非一成不變
    。一般民眾普遍認知毒品之非法交易，向為政府查禁森嚴且
    重罰不寬貸，衡諸常情，倘非有利可圖，絕無平白甘冒被重
    罰高度風險之理。被告雖否認上開販賣甲基安非他命、愷他
    命之犯行，然參以被告於偵查中所稱：甲基安非他命部分，
    別人說拿多一點可以比較便宜，所以那時候我拿到的價錢應
    該是比較低的，那時候跟丙○○講好賣1萬7,000，這應該是有
    賺500、1,000元；當時拿2公克愷他命大概1,200元、1,300
    元，1公克大概5、600元等語（見偵卷第178、177頁），核
    以乙○○前述以1,500元購得1公克愷他命乙節，被告分別販賣
    甲基安非他命與丙○○、乙○○均顯然有利可圖，其主觀上具有
    營利之意圖甚明。
  ㈣被告、辯護人其他辯解不可採之說明：
　⒈辯護人為被告辯護以：被告之手機經鈞院勘驗，並無與丙○○
    、甲○○聯絡之內容，不能單憑丙○○1人指訴而認被告有販賣
    甲基安非他命犯行等詞。然被告與他人涉及販賣毒品之聯絡
    訊息均有於聯絡後即要求對方刪除訊息之常習作法，已經本
    院說明如前，是縱現在於被告手機內查無其他與丙○○、甲○○
    、乙○○聯絡之訊息，亦無足為有利於被告之認定。
　⒉辯護人以乙○○於製作警詢筆錄過程中曾經有閉眼之情形而指
    員警有疲勞詢問之不正方法。又員警詢問時稱「這是我剛剛
    跟你講的」，亦有暗示乙○○應為一定陳述之情云云（見本院
    卷二第81頁）。乙○○在警詢陳述過程，於畫面顯示雖有數秒
    閉眼之情形，有本院110年7月22日勘驗筆錄可稽（見本院卷
    一第364至366頁），乙○○於原審審理時亦稱當時真的很累云
    云，然閉眼之原因眾多，非僅疲累而已，且由乙○○於陳述過
    程中，除與員警一問一答，眼睛始終注視前方，並無不耐煩
    、關注時間之表情、情緒以外，更可針對員警筆錄製作內容
    之錯字、疏漏處指正，亦有本院前引之110年11月2日勘驗結
    果可憑，顯無所謂遭疲勞詢問之情。再由本院110年7月22日
    勘驗筆錄，辯護人前指員警所述「這是我剛剛跟你講的」之
    完整對話應為「警：來，這個是我剛剛跟你講的，這個，12
    月12，這幾通是不是你跟他的通話譯文？高：(視線往下看
    員警所指處)對。」（見本院卷一第364頁），員警顯然係在
    指提示譯文之內容，甲○○亦證述此話語指的是提示給乙○○看
    的譯文內容等語（見本院卷二第50頁），辯護人以上詞指員
    警以不正方法取得乙○○之供述內容，並聲請再次傳喚乙○○作
    證（見本院卷二第58頁），並無可採，是其上開證據調查之
    聲請亦無必要，應予駁回。
　㈤綜上所述，被告所辯均屬卸責之詞，不足採信。本件事證明
    確，被告犯行均堪認定，均應依法論科。
肆、論罪及撤銷改判之說明：
一、論罪：
　㈠行為後法律有變更者，適用行為時之法律。但行為後之法律
    有利於行為人者，適用最有利於行為人之法律，刑法第2條
    第1項定有明文。被告行為後，毒品危害防制條例第4條第2
    項、第3項、第9條第1項規定業經修正，並經總統於109年1
    月15日修正公布，於同年7月15日施行。修正前毒品危害防
    制條例第4條第2項、第3項、第9條第1項規定：「製造、運
    輸、販賣第二級毒品者，處無期徒刑或7年以上有期徒刑，
    得併科新臺幣1千萬元以下罰金（第2項）。製造、運輸、販
    賣第三級毒品者，處7年以上有期徒刑，得併科新臺幣700萬
    元以下罰金（第3項）。」、「成年人對未成年人犯前3條之
    罪者，依各該條項規定加重其刑至2分之1。」修正後則分別
    規定：「製造、運輸、販賣第二級毒品者，處無期徒刑或10
    年以上有期徒刑，得併科新臺幣1千5百萬元以下罰金（第2
    項）。製造、運輸、販賣第三級毒品者，處7年以上有期徒
    刑，得併科新臺幣1千萬元以下罰金（第3項）。」、「成年
    人對未成年人販賣毒品或犯前3條之罪者，依各該條項規定
    加重其刑至2分之1。」經比較新舊法之結果，修正後毒品危
    害防制條例第4條第2項、第3項並未更動犯罪之構成要件及
    得科處之法定刑種類，然修正後毒品危害防制條例第4條第2
    項除將有期徒刑下限提高至10年，尚將得併科之罰金刑上限
    提高為1千5百萬元，而修正後同條第3項則將得併科之罰金
    刑上限提高為1千萬元，且因被告為86年6月16日生，乙○○為
    89年3月生，有其等年籍資料在卷，於犯罪事實欄一㈢、㈣交
    易時被告為成年人，乙○○為未滿20歲之未成年人，修正後同
    條例第9條第1項新增成年人販賣毒品予未成年人者，亦應加
    重其刑之規定，是被告如犯罪事實欄一㈢、㈣所示犯行，依修
    正後規定即應予加重。從而，應以修正前毒品危害防制條例
    之規定較有利於被告，依刑法第2條第1項前段之規定，即應
    適用109年7月15日生效施行前（下稱修正前）之毒品危害防
    制條例規定。
　㈡甲基安非他命、愷他命為毒品危害防制條例第2條第2項第2款
    、第3款列管之第二級、第三級毒品，均不得非法販賣。故
    核被告如犯罪事實欄一㈠、㈡所為，均係犯修正前毒品危害防
    制條例第4條第2項之販賣第二級毒品罪，共2罪；如犯罪事
    實欄一㈢、㈣所為，均係犯修正前毒品危害防制條例第4條第3
    項之販賣第三級毒品罪，共2罪。被告販賣第二級毒品前之
    持有行為應為各該販賣第二級毒品之高度行為所吸收，不另
    論罪。至被告販賣第三級毒品部分，其所販賣之數量各均僅
    為1公克，復無證據證明被告販賣前持有愷他命之純質淨重
    逾修正前毒品危害防制條例第11條第5項之規定，而有其適
    用，自無另論述販賣第三級毒品前持有該毒品之低度行為應
    為販賣之高度行為所吸收，而不另論罪等，亦附此說明。
  ㈢被告所犯上開4罪，犯意各別，行為互殊，應予分論併罰。
  ㈣被告前因①持有逾量第三級毒品案件，經基隆地院以106年度
    基簡字第353號判決判處有期徒刑2月確定；②公共危險等案
    件，經基隆地院以105年度交訴字第8號判決各判處有期徒刑
    1年6月（甲罪）、7月（乙罪），上訴後，甲罪經本院以105
    年度交上訴字第144號、最高法院以105年度台上字第3223號
    判決駁回上訴而確定，乙罪部分則經本院以前開判決撤銷原
    審判決改判處有期徒刑1年確定。上開①、②案件，嗣經基隆
    地院以106年度聲字第535號裁定應執行有期徒刑2年6月確定
    ，被告入監執行後於108年3月4日縮短刑期假釋，並於在監
    接續執行拘役55日完畢後於同年4月27日出監並付保護管束
    ，嗣於108年7月31日保護管束期滿，假釋未經撤銷，有本院
    被告前案紀錄表可憑，是其上開未執行完畢之刑以已執行論
    。被告於受有期徒刑之執行完畢後，5年以內故意分別再犯
    本件有期徒刑以上之各罪，皆構成刑法第47條第1項所定之
    累犯。另按司法院釋字第775號解釋，依解釋文及理由之意
    旨，係指構成累犯者，不分情節，一律加重最低本刑，於不
    符合刑法第59條所定要件之情形下，致生行為人所受之刑罰
    超過其所應負擔罪責之個案，不符罪刑相當原則、比例原則
    ，於此範圍內，在修正前，為避免發生上述罪刑不相當之情
    形，法院就該個案應裁量是否加重最低本刑；依此，係指個
    案本應量處最低法定刑，然在無法適用刑法第59條在內之減
    輕規定情形時，法院應依本解釋意旨裁量不予加重最低本刑
    。而經本院綜合斟酌被告構成累犯前案紀錄之罪質種類、罪
    名輕重、犯罪次數、徒刑執行完畢之態樣、徒刑執行完畢之
    時期、本件犯罪情節等節，足認被告確有對於刑罰反應力薄
    弱之情形，故除販賣第二級毒品罪之法定本刑為無期徒刑部
    分，依法不得加重其刑外，被告本案犯行之其餘部分依刑法
    第47條第1項規定加重其刑，皆無違憲法罪刑相當原則，爰
    均予加重之。
二、撤銷改判之說明：
　㈠原審就被告所犯販賣第二級毒品、販賣第三級毒品等犯行，
    分別予以論罪科刑，固非無見。惟：　　　
　⒈依被告與丙○○於警詢一致與交易細節相關之供、證述，被告
    供述與丙○○間相識之情節，本案如犯罪事實欄一㈠、㈡之交易
    應均由其2人親自交易，原審認係經由甲○○居間交易，尚有
    未恰。
　⒉毒品危害防制條例於98年5月20日修正公布於第11條第5項增
    列「持有第三級毒品純質淨重20公克以上者，處3年以下有
    期徒刑，得併科新臺幣30萬元以下罰金。」之規定（同條項
    於109年7月15日修正施行為「持有第三級毒品純質淨重5公
    克以上者」），是被告行為時之毒品危害防制條例就持有第
    三級毒品超過純質淨重20公克以上者，已增列刑罰之規定，
    然依前開認定，被告各次販賣予乙○○他命均僅為1公克，且
    無證據證明被告販賣前持有之愷他命純質淨重超過20公克，
    是就其販賣前持有第三級毒品愷他命部分並無上揭刑罰之適
    用，即無販賣第三級毒品前持有該毒品之低度行為應為販賣
    之高度行為所吸收，而不另論罪之論述，原判決就此部分贅
    論被告持有愷他命之低度行為為販賣第三級毒品之高度行為
    所吸收（原判決第11頁之㈡），亦有不當。
　㈡被告上訴仍否認犯行而執前詞指摘原判決不當，業經本院逐
    一論駁如前，辯護人另為被告主張其構成累犯之前科與本案
    罪質不同，並無加重其刑之必要；又就乙○○部分如成立轉讓
    第三級毒品，亦請從輕量刑等語（見本院卷一第168頁、本
    院卷二第70至71頁）。惟查：被告所犯構成累犯之前案紀錄
    雖非販賣毒品之罪，但其所犯持有逾量第三級毒品罪均屬違
    反毒品危害防制條例之案件，且被告於108年7月31日保護管
    束期滿後未幾月即再犯本案各罪，顯見其未因上開刑罰之執
    行而知所悔悟，其對於刑罰反應力實屬薄弱，而有相當程度
    之惡性，有依刑法第47條第1項規定酌量加重被告之刑，延
    長其矯正期間，以助其再社會化之必要，辯護人主張並無加
    重其刑之必要云云，並非可採。至被告辯稱與乙○○間僅係轉
    讓第三級毒品，而否認販賣行為部分，既為本院所不採，則
    辯護人基此請求從輕量刑，自亦無可採信。從而，被告上訴
    並無理由，惟原判決有上開可議之處，自應由本院予以撤銷
    改判。　
三、爰以行為人之責任為基礎，審酌毒品造成諸多社會問題，並
    危害國民之身心健康，被告為圖賺取不法利益，竟販賣甲基
    安非他命、愷他命予他人，致使毒害蔓延，本即應予以重懲
    ，又各次販賣予丙○○之金額及數量並非小額，而販賣予乙○○
    之金額與數量則尚非鉅；復衡以其犯罪後未能坦然面對錯誤
    ，自我反省，犯罪後態度非佳，兼衡其自陳國中畢業之智識
    程度、勉持之家庭經紀狀況（參偵卷第11頁調查筆錄記載）
    等一切情狀，分別量處如附表「主文」欄所示之刑，並綜合
    考量刑罰邊際效應隨刑期而遞減及被告所生痛苦程度隨刑期
    而遞增之情形、被告之人格與復歸社會之可能性、數罪侵害
    法益之異同、對侵害法益之加重效應及時間、空間之密接程
    度、輕重罪間刑罰體系之平衡，酌定其應執行刑如主文第2
    項所示。 
四、沒收：
  ㈠扣案之門號0000000000號行動電話1支（含SIM卡1張）係被告
    如犯罪事實欄一㈢、㈣所示犯行所用之物，業據認定如前，不
    問屬於被告與否，均應依毒品危害防制條例第19條第1項規
    定於此部分罪刑項下宣告沒收。
  ㈡被告如犯罪事實欄一㈠至㈣所示之各次販賣毒品犯行，各自丙○○、乙○○處獲得9,000元、1萬5,000元、1,500元、1,500元之
    款項，為其犯各罪之犯罪所得，均未扣案，爰依刑法第38條
    之1第1項前段及第3項規定於各罪項下宣告沒收，併諭知於
    全部或一部不能沒收或不宜執行沒收時，追徵其價額。至被
    告與丙○○如犯罪事實欄一㈡之交易原約定1萬7,000元價額，
    尚有2,000元未給付部分，被告既未實際取得，自無予以宣
    告沒收、追徵之必要。
據上論斷，應依刑事訴訟法第369條第1項前段、第364條、第299
條第1項，判決如主文。
本案經臺灣基隆地方檢察署檢察官翁健剛提起公訴，臺灣高等檢
察署檢察官沈念祖到庭執行職務。
中　　華　　民　　國　　110 　年　　11　　月　　30　　日
                  刑事第十四庭  審判長法　官  黃斯偉
                                      法　官  郭豫珍
                                      法　官  黎惠萍
以上正本證明與原本無異。
如不服本判決，應於收受送達後20日內向本院提出上訴書狀，其
未敘述上訴之理由者並得於提起上訴後20日內向本院補提理由書
（均須按他造當事人之人數附繕本）「切勿逕送上級法院」。
                                      書記官  楊筑鈞
中　　華　　民　　國　　110 　年　　11　　月　　30　　日
附錄：本案論罪科刑法條全文
修正前毒品危害防制條例第4條
製造、運輸、販賣第一級毒品者，處死刑或無期徒刑；處無期徒
刑者，得併科新臺幣二千萬元以下罰金。
製造、運輸、販賣第二級毒品者，處無期徒刑或七年以上有期徒
刑，得併科新臺幣一千萬元以下罰金。
製造、運輸、販賣第三級毒品者，處七年以上有期徒刑，得併科
新臺幣七百萬元以下罰金。
製造、運輸、販賣第四級毒品者，處五年以上十二年以下有期徒
刑，得併科新臺幣三百萬元以下罰金。
製造、運輸、販賣專供製造或施用毒品之器具者，處一年以上七
年以下有期徒刑，得併科新臺幣一百萬元以下罰金。
前五項之未遂犯罰之。
附表：
  犯罪事實         主     文 犯罪事實一㈠ 丁○○販賣第二級毒品，累犯，處有期徒刑柒年捌月。未扣案之犯罪所得新臺幣玖仟元沒收，於全部或一部不能沒收或不宜執行沒收時，追徵其價額。 犯罪事實一㈡ 丁○○販賣第二級毒品，累犯，處有期徒刑捌年。未扣案之犯罪所得新臺幣壹萬伍仟元沒收，於全部或一部不能沒收或不宜執行沒收時，追徵其價額。 犯罪事實一㈢ 丁○○販賣第三級毒品，累犯，處有期徒刑柒年肆月。扣案之門號○○○○○○○○○○號行動電話壹支（含SIM卡壹張）沒收；未扣案之犯罪所得新臺幣壹仟伍佰元沒收，於全部或一部不能沒收或不宜執行沒收時，追徵其價額。 犯罪事實一㈣ 丁○○販賣第三級毒品，累犯，處有期徒刑柒年肆月。扣案之門號○○○○○○○○○○號行動電話壹支（含SIM卡壹張）沒收；未扣案之犯罪所得新臺幣壹仟伍佰元沒收，於全部或一部不能沒收或不宜執行沒收時，追徵其價額。 
附件：
日期 時間 監察號碼A 方向 通話對象B 譯文 0000000 22:42:23 　 | 22:43:33 0000000000 丁○○ → 0000000000 乙○○ B：喂？ A：欸？你...喔，怎樣？ B：龍哥，我那時候密你的時候，我是問你說，就是 A：啊我是不是講過很多次？跟我說一聲我知道就好了，啊你一定要打那些落落長的，講一些那個 B：沒有，那個是因為，我後面，我 A：而且我不喜歡在FB聊天，你又不是不知道。 B：好，你，那是因為，我那時候，我重點，我是我要跟你說，我會還你，還你錢，對，對啊。 A：現在咧？ B：現在就是，1千5，在我這啊。 A：啊？ B：我，1千5啊。 A：喔~你在哪裡？ B：我在家裡。 A：好，你就下來啊。 B：好，OKOK 0000000  00:02:43 　　| 00:03:33 0000000000 丁○○ ← 0000000000 乙○○ A：喂？ B：龍哥？ A：嘿。 B：那個，我問你喔，啊，如果 A：不要打我手機！ B：我知道我知道，我是說，我要 還你的那個錢，我昨天跟你借的啦，靠邀。 A：喔～ B：對啊。 A：你在哪裡？ B：我在家裡啊。 A：喔～那我現在過去 B：對啊，那跟昨天一樣，看，對啊。 A：喔～欸～好，到見面再說啊。 B：好OKOKOK，龍哥再見。